臺灣新北地方法院刑事判決
110年度審易字第2111號
公  訴  人  臺灣新北地方檢察署檢察官
被      告  黃明祥


上列被告因違反毒品危害防制條例案件，經檢察官提起公訴（11
0年度偵字第19924號），被告於本院準備程序中就被訴事實為有
罪之陳述，經本院裁定進行簡式審判程序，判決如下:
    主  文
甲○○持有第三級毒品純質淨重五公克以上，處有期徒刑參月，如
易科罰金，以新臺幣壹仟元折算壹日；扣案之第三級毒品愷他命
貳包（驗餘毛重壹點參玖伍公克）、含第三級毒品4-甲基甲基卡
西酮、芬納西泮成分之毒品咖啡包壹包（驗餘淨重陸點捌伍陸公
克）、含第三級毒品4-甲基甲基卡西酮成分之毒品咖啡包參拾柒
包（驗餘毛重壹佰壹拾玖點壹玖肆公克），均沒收之。
    事  實
一、甲○○明知愷他命、4-甲基甲基卡西酮、芬納西泮業經毒品危
    害防制條例列為第三級毒品，未經許可，不得非法持有，竟
    仍基於持有第三級毒品純質淨重5公克以上之犯意，於民國1
    10年4月20日晚間某時，在臺北市中山區某酒店內，向真實
    姓名年籍不詳綽號「阿竹」之成年男子，以新臺幣（下同）
    12,500元之代價購買含第三級毒品4-甲基甲基卡西酮成分或
    含第三級毒品4-甲基甲基卡西酮、芬納西泮成分之毒品咖啡
    包共50包、以3,000元之代價購買第三級毒品愷他命2包而非
    法持有之。嗣於110年4月30日7時42分許，經警持本院核發
    之搜索票至新北市○○區○○路000號執行搜索查獲，並當場扣
    得含第三級毒品4-甲基甲基卡西酮、芬納西泮成分之毒品咖
    啡包1包（驗前淨重7.063公克、驗餘淨重6.856公克、驗前
    純質淨重0.360公克）、含第三級毒品4-甲基甲基卡西酮成
    分之毒品咖啡包37包（驗前毛重119.40公克、驗餘毛重119.
    194公克、驗前純質淨重9.688公克）、第三級毒品愷他命2
    包（驗前毛重1.40公克、驗餘毛重1.395公克），而查悉上
    情。
二、案經新北市政府警察局樹林分局報告臺灣新北地方檢察署檢
    察官偵查起訴。
    理  由
壹、程序方面：
    本件被告甲○○所犯係死刑、無期徒刑、最輕本刑為3年以上
    有期徒刑以外之罪，其於準備程序中就被訴事實為有罪之陳
    述，經法官告知簡式審判程序之旨，並聽取公訴人及被告之
    意見後，依刑事訴訟法第273條之1第1項規定，裁定本案改
    依簡式審判程序審理，且依刑事訴訟法第273條之2及第159
    條第2項規定，不適用傳聞法則有關限制證據能力之相關規
    定，合先敘明。
貳、實體方面：
一、上揭犯罪事實，業經被告甲○○於警詢時、偵查中、本院準備
    程序及審理時均坦承不諱，核與證人郭卉珊於警詢中之證述
    相符，並有第三級毒品愷他命2包、含第三級毒品4-甲基甲
    基卡西酮、芬納西泮成分之毒品咖啡包1包、含第三級毒品4
    -甲基甲基卡西酮成分之毒品咖啡包37包扣案可資佐證及本
    院搜索票、新北市政府警察局樹林分局搜索扣押筆錄、扣押
    物品目錄表各1份、現場查獲暨檢驗照片14張在卷可稽（見
    偵查卷第15至18、20至23頁）；而扣案毒品經送台灣尖端先
    進生技醫藥股份有限公司鑑定結果，其中白色透明結晶2包
    （實驗室分析編號DAA6091-3），驗前毛重1.40公克，取樣0
    .005公克，驗餘毛重1.395公克，檢出第三級毒品愷他命成
    分；另內含黃色粉末、外觀為AAPE猿頭紅橘迷彩底混合包1
    包（實驗室分析編號DAA6091-1），驗前淨重7.063公克，取
    樣0.207公克，驗餘淨重6.856公克，檢出第三級毒品4-甲基
    甲基卡西酮、芬納西泮成分，其中4-甲基甲基卡西酮純度5.
    1%，驗前純質淨重0.360公克；另內含黃色粉末、外觀為蠟
    筆小新戴N95口罩藍底混合包37包（實驗室分析編號DAA6091
    -2），驗前毛重119.40公克，取樣0.206公克，驗餘毛重119
    .194公克，檢出第三級毒品4-甲基甲基卡西酮成分，純度12
    .0%，驗前純質淨重9.688公克等節，亦有台灣尖端先進生技
    醫藥股份有限公司毒品原物鑑定實驗室110年7月15日毒品證
    物鑑定分析報告1份、台灣尖端先進生技醫藥股份有限公司
    毒品原物鑑定實驗室110年7月29日毒品證物鑑定分析報告2
    份在卷可參（見偵查卷第58至60頁），足認被告之自白與事
    實相符，洵堪採為認定事實之依據。本案事證明確，被告犯
    行堪以認定，應依法論科。
二、論罪科刑：
  ㈠按毒品危害防制條例第2條第2項既依毒品之成癮性、濫用性
    及對社會之危害性將之分為四級，則不同品項之同級毒品，
    其對法益危害性仍屬相同，是在判斷所持有毒品之數量是否
    已達該條例第11條第3至6項所定之一定數量時，應將同級毒
    品合併計算，不因其分屬不同品項而分開計算（臺灣高等法
    院暨所屬法院102年法律座談會刑事類提案第19號審查意見
    可資參照）。次按愷他命、4-甲基甲基卡西酮、芬納西泮均
    係毒品危害防制條例第2條第2項第3款所定之第三級毒品，
    參諸上開說明，本案被告持有之上揭第三級毒品純質淨重顯
    已逾毒品危害防制條例第11條第5項所定純質淨重5公克以上
    之標準。故核其所為，係犯毒品危害防制條例第11條第5項
    之持有第三級毒品純質淨重5公克以上罪。
  ㈡爰審酌被告漠視法令禁制而持有第三級毒品純質淨重5公克以
    上，所為應予非難，惟念其持有第三級毒品之數量尚非至鉅
    ，且持有之時間僅約10日，所生危害非大，並兼衡其素行、
    自陳高中畢業之智識程度、現自行開店營業、須撫養父母親
    及兩名未成年子女之生活狀況，暨其犯罪之動機、目的、手
    段、犯罪後坦認犯行之態度等一切情狀，量處如主文所示之
    刑，並諭知如易科罰金之折算標準，以資懲儆。
三、沒收：
  ㈠按毒品危害防制條例第18條第1項前段所定應予沒收銷燬之毒
    品，以經查獲之第一、二級毒品為限，而毒品依其成癮性、
    濫用性及對社會危害性，共分為四級，上開條例並就製造、
    運輸、販賣、意圖販賣而持有、以非法方法使人施用、引誘
    他人施用及轉讓不同等級之毒品等行為，分別定其處罰，至
    施用或持有第三、四級毒品，因其可罰性較低，除持有第三
    、四級毒品純質淨重5公克以上者，依109年1月15日修正公
    布，於同年7月15日施行之毒品危害防制條例第11條第5項、
    第6項之規定應處以刑責以外，其餘情形未設處罰之規定。
    然鑑於第三、四級毒品均係管制藥品，特於同條例第11條之
    1明定無正當理由，不得擅自持有，另同條例第18條第1項後
    段則規定查獲之第三、四級毒品，無正當理由而擅自持有者
    ，沒入銷燬之。從而，依同條例第18條第1項後段應沒入銷
    燬之毒品，專指查獲施用或持有之第三、四級毒品未達純質
    淨重5公克者而言；倘係查獲製造、運輸、販賣、意圖販賣
    而持有、以非法方法使人施用、引誘他人施用、轉讓第三、
    四級毒品或持有純質淨重5公克以上第三、四級毒品，既屬
    同條例相關法條明文規定處罰之犯罪行為，即非該條項應依
    行政程序沒入銷燬之範圍。又同條例第19條第1項所定「供
    犯罪所用之物」，係指犯第4條至第9條、第12條、第13條或
    第14條第1項、第2項之罪所用之物，不包括毒品本身在內，
    尚不得援引為沒收第三、四級毒品之依據。再同條例對於查
    獲之製造、運輸、販賣、意圖販賣而持有、以非法方法使人
    施用、引誘他人施用、轉讓第三、四級毒品及持有純質淨重
    5公克以上第三、四級毒品之沒收，並無特別規定，如其行
    為已構成犯罪，則該毒品即屬不受法律保護之違禁物，應回
    歸刑法之適用，依刑法第38條第1項之規定宣告沒收（參見
    最高法院96年台上字第727號判決意旨）。準此，扣案之第
    三級毒品愷他命2包（驗餘毛重1.395公克）、含第三級毒品
    4-甲基甲基卡西酮、芬納西泮成分之毒品咖啡包1包（驗餘
    淨重6.856公克）、含第三級毒品4-甲基甲基卡西酮成分之
    毒品咖啡包37包（驗餘毛重119.194公克），均係違禁物，
    不問屬於被告與否，應依刑法第38條第1項規定宣告沒收；
    而包裝上開第三級毒品愷他命之外包裝袋2個、包裝上開第
    三級毒品4-甲基甲基卡西酮、芬納西泮之外包裝袋1個、包
    裝上開第三級毒品4-甲基甲基卡西酮之外包裝袋37個，均因
    包覆毒品，其上顯留有該毒品之殘渣，無論依何種方式均難
    與之完全析離，應整體視之為毒品，與上開第三級毒品併同
    沒收；至於鑑驗用罄部分，因已滅失，爰不再為沒收之諭知
    。
  ㈡至其餘扣案物品均與本案持有第三級毒品純質淨重5公克以上
    犯罪無涉，自無從於本案宣告沒收，附此敘明。
據上論斷，應依刑事訴訟法第273條之1第1項、第299條第1項前
段，毒品危害防制條例第11條第5項，刑法第11條前段、第41條
第1項前段、第38條第1項，判決如主文。
本案經檢察官乙○○提起公訴，經檢察官張啓聰到庭執行職務。
中　　華　　民　　國　　111 　年　　2 　　月　　16　　日
                  刑事第二十五庭  法  官      曾淑娟   
上列正本證明與原本無異。
如不服本判決，應於判決送達後20日內敘明上訴理由，向本院提
出上訴狀 (應附繕本) ，上訴於臺灣高等法院。其未敘述上訴理
由者，應於上訴期間屆滿後20日內向本院補提理由書「切勿逕送
上級法院」。
                                  書記官　    張佑慈
中　　華　　民　　國　　111 　年　　2 　　月　　16　　日

附錄本案論罪科刑法條全文：
毒品危害防制條例第11條
持有第一級毒品者，處3年以下有期徒刑、拘役或新臺幣30萬元
以下罰金。
持有第二級毒品者，處2年以下有期徒刑、拘役或新臺幣20萬元
以下罰金。
持有第一級毒品純質淨重10公克以上者，處1年以上7年以下有期
徒刑，得併科新臺幣1百萬元以下罰金。
持有第二級毒品純質淨重20公克以上者，處6月以上5年以下有期
徒刑，得併科新臺幣70萬元以下罰金。
持有第三級毒品純質淨重5公克以上者，處2年以下有期徒刑，得
併科新臺幣20萬元以下罰金。
持有第四級毒品純質淨重5公克以上者，處1年以下有期徒刑，得
併科新臺幣10萬元以下罰金。
持有專供製造或施用第一級、第二級毒品之器具者，處1年以下
有期徒刑、拘役或新臺幣10萬元以下罰金。